【裁判字號】    94,重金上更(四),218
【裁判日期】    970110
【裁判案由】    證券交易法
【裁判全文】
臺灣高等法院刑事判決         94年度重金上更(四)字第218號
上  訴  人    甲○○
即  被  告
                        2樓
選任辯護人    張簡勵如律師
              陳峰富律師
              王寶輝律師
上列上訴人即被告因違反證券交易法案件，不服臺灣臺北地方法
院八十二年度訴字第二四四三號，中華民國八十三年五月卅一日
第一審判決（起訴案號：臺灣臺北地方法院檢察署八十二年度偵
字第一六九二三、一七０三六、一七二五六、一七二五七、一七
二五八、一七二五九、一七二六０、一七三二五、一七七一三、
一九二六四號；併辦案號：同署八十二年度偵字第一０一七二、
二０一三九、二三一七六、二０五四七號），提起上訴，經本院
判決後，由最高法院第四次發回更審，本院更為判決如下：
    主  文
原判決關於甲○○部分撤銷。
甲○○共同連續意圖抬高及壓低集中交易市場某種有價證券之交
易價格，自行及以他人名義，對該有價證券，連續以高價買入及
以低價賣出，處有期徒刑貳年，緩刑肆年，並向公庫支付新台幣
壹仟萬元。
    事  實
一、甲○○（綽號阿丁）係台北市○○○路○段三八號五樓之一
    南正貿易有限公司（下稱南正公司）及同路段三八號六樓之
    一南豐貿易有限公司（下稱南豐公司）之實際負責人，平日
    經營買賣上市股票業務，為股市聞人。黃百莊（業經本院前
    審判處有期徒刑一年六月，緩刑三年確定）則為其僱用之會
    計，承甲○○之命處理其買賣上市股票之交割、帳冊等業務
    。方國運為甲○○之姻親（陳妻劉劍橋為方國運之同父異母
    姊姊），為其綜理財務並共同經營股票買賣業務。顏鎰隆、
    張國興、陳福國在公司共同經營股票買賣或為甲○○看盤下
    單買賣股票，處理資金並接洽其他證券公司業務。林枝勳、
    何玉闊與高建華、郭讚發、朱安玲、王小玲、王智祥等人則
    為受僱為甲○○看盤下單喊盤之人員（其中顏鎰隆、陳福國
    、方國運、張國興均經本院前審各判處有期徒刑一年六月，
    緩刑三年確定；何玉闊、林枝勳、高建華、郭讚發、王小玲
    、王智祥亦均經本院前審各判處有期徒刑一年，緩刑三年確
    定；朱安玲則經本院前審判處有期徒刑七月，緩刑三年確定
    ）。乃甲○○竟與已判決確定之方國運、顏鎰隆、張國興、
    陳福國、林枝勳、何玉闊、黃百莊、高建華、郭讚發、王小
    玲、王智祥、朱安玲等人共同基於連續意圖抬高或壓低集中
    交易市場某種有價證券交易價格之概括犯意聯絡，自民國八
    十年八月間起由甲○○、顏鎰隆、陳福國、方國運、林枝勳
    、高建華、王小玲、黃百莊、郭讚發、王智祥等人共同以六
    福開發股份有限公司（以下簡稱六福公司）股票、同年十一
    月間起由甲○○、張國興、陳福國、方國運、顏鎰隆、王智
    祥、高建華等人共同以新燕實業股份有限公司（以下簡稱新
    燕公司）股票、八十一年元月間起由甲○○、顏鎰隆、陳福
    國、林枝勳、張國興、何玉闊、方國運、高建華、王智祥、
    黃百莊等人共同以中國化學製藥股份有限公司（以下簡稱中
    化公司）股票、八十一年六月二日起，至同年十一月十日止
    ，由甲○○、顏鎰隆、張國興、方國運、陳福國、林枝勳、
    何玉闊、郭讚發、王智祥、黃百莊、朱安玲、王小玲、高建
    華等人共同以長榮運輸股份有限公司（以下簡稱榮運公司）
    股票分別為炒作對象，在康和、金山、三陽、陽明、台證、
    福星、中興、永昌、統一、聯合、發財、宏泰、中日、公誠
    、建宏、大永、永利、中外、金豪及第一等證券公司，連續
    以高價買進股票或以低價賣出股票，其間為使各該股票之交
    易活絡而為下列犯行：
    (一)甲○○於八十年八月間，選擇六福公司之股票為炒作對
        象，與基於共同犯意之顏鎰隆、陳福國、方國運、林枝
        勳、高建華、王小玲、黃百莊、郭讚發、王智祥等人，
        於八十年八月一日至同年八月十五日分別利用其等帳戶
        與不知情之黃濟國（其帳戶由林枝勳使用，業經本院前
        審判決無罪確定）之帳戶，連續以高價大量買入或低價
        大量賣出之方式，其中八月六日買入七八、０００股，
        賣出一二六、０００股，占當日成交股數百分之四十七
        ；於八月七日趁六福公司股票股價上揚之際，先賣出五
        七四、０００股，使該股股價連跌六．五元，再賣出六
        七二、０００股，使股價跌至跌停價一二二．五元，其
        後復以漲停價一四０．五元買進八四七、０００股，將
        成交價由跌停拉至一二六元收盤；於八月八日股價上揚
        之際共計賣出二、二三六、０００股，使股價多次跌至
        跌停價一一七．五元，其後復以漲停價一三四．五元共
        計買進一、二五０、０００股，將成交價由跌停拉至一
        一八．五元收盤；於八月九日股價上揚之際，共計賣出
        一、八四八、０００股，占當日成交量百分之九十一．
        四，使股價下跌；於八月十日股價上揚之際再賣出一、
        一八一、０００股，使股價下跌五元。另於八月六日、
        七日、八日、九日共四日間方國運、高建華、顏鎰隆、
        陳福國、黃百莊等人賣出六福公司股票之同時，王小玲
        、林枝勳、顏鎰隆、王智祥、高建華、方國運、郭讚發
        等人又買進六福公司股票，其股數多達二、一九六、０
        ００股，以達造成交易活絡，拉抬股價之目的。
    (二)甲○○於八十年十一月間，以新燕公司之實收資本額少
        ，在市場之流通籌碼少，得為抬高或壓低之對象，乃與
        有共同犯意之張國興、陳福國、方國運、顏鎰隆、王智
        祥、高建華等人於八十年十一月四日起至同年月廿九日
        止連續以高價大量買入或低價大量賣出之方式操縱新燕
        公司股票之股價。其中十一月四日買進占新燕公司股票
        當日成交百分之二九．０八，賣出占百分之三六．四六
        ，使股價上漲四．五元，漲停收盤；十一月五日買入占
        百分之四一．三三，賣出占百分之三五．八四；十一月
        六日買入占百分之三四．一九，賣出占百分之三一．一
        二；十一月十八日買入占百分之六一．六四，賣出占百
        分之二．七六；十一月二十日買入占百分之五二．一五
        ，賣出占百分之廿四．０五，使股價上漲五元，漲停收
        盤；十一月二十一日買入占百分之四八．五九，賣出占
        百分之四八．四四，使股價上漲三．五元；十一月廿二
        日買入占百分之五五．六九，賣出占百分之四六．九三
        ，使股價上漲四元；十一月廿三日買入占百分之三二．
        九六，賣出占百分之六二．二三，使股價下跌五．五元
        ，跌停收盤；十一月廿五日未買入，賣出占百分之六一
        ．二三，股價下跌五元，跌停收盤。尤以十一月十四日
        起連續七個營業日，股價上漲十四．五元，漲幅為百分
        之二一．六四；十一月二十二日起連續六個營業日，股
        價下跌十七元，跌幅為百分之二０．八六。
    (三)甲○○於八十一年一、二月間，選擇中化公司股票作為
        炒作對象，與基於共同犯意之顏鎰隆、陳福國、林枝勳
        、張國興、何玉闊、方國運、高建華、王智祥、黃百莊
        等人，分別利用其等帳戶與不知情之黃濟國（其帳戶由
        林枝勳使用）、李國麟（其帳戶由陳福國使用）、張木
        欽（其帳戶由顏鎰隆使用）等人之帳戶（上開黃濟國、
        李國麟、張木欽均分別經本院前審判決無罪確定），自
        八十一年一月十三日起，即介入該股票之買賣，並於八
        十一年二月七日至十一日，連續四個交易日於股市開盤
        前即連續大量低價委託買進，旋即於開盤後陸續取消委
        託，試圖影響該股票之開盤股價，並進一步清洗浮額。
        彼等自二月八日起至二月十七日止，連續八個交易日，
        均於收盤前大量以漲停價委託買進，以拉尾盤方式操縱
        股價，致使中化公司股票之股價由二月八日之六十二．
        五元上漲至二月十七日之七十二．五元，其中於二月八
        日彼等以漲停價六五元大量買進一、七六九、０００股
        ，致成交價由六二．五元上升至六五元，以漲停價鎖住
        ；二月十日彼等即持續委託同時買入及賣出，共買進四
        、二六三、０００股，賣出三、八六一、０００股，佔
        當日成交總股數之百分之四二．七五，以製造股票交易
        活絡之假象；二月十九日彼等亦連續以高價買進或賣出
        持股，致使股價由七一．五元上漲至七六．五元收盤；
        二月廿六日開盤後，彼等即以稍高於跌停價之七三．五
        元大量賣出持股，計賣出八、０二七、０００股，佔該
        日賣出總數之百分之五０．五，並造成該日中化公司股
        票跌停作收；二月廿七日開盤後，彼等以跌停價六三元
        連續賣出持股，當日彼等計賣出一一、三一八、０００
        股，占賣出總數之百分之六六．五二，當日中化公司股
        票再度以跌停作收，且股價跌幅達百分之六．七五。
    (四)甲○○及基於共同犯意之顏鎰隆、張國興、方國運、陳
        福國使用其自立之帳戶並使用有犯意連絡之林枝勳、何
        玉闊、郭讚發、王智祥、黃百莊、朱安玲、王小玲、高
        建華及不知情之何金鳳（方國運之妻，其帳戶由方國運
        使用）、劉劍橋（甲○○之妻，其帳戶由甲○○使用）
        、劉劍華（陳妻劉劍橋之妹，其帳戶由方國運使用）、
        沈志弘（其帳戶由顏鎰隆使用）、李國麟（其帳戶由陳
        福國使用）、朱長志、張木欽（渠二人帳戶均由顏鎰隆
        使用）（上開何金鳳、劉劍橋、劉劍華、沈志弘、李國
        麟、朱長志、張木欽均分別經本院前審判決無罪確定）
        等人之帳戶，於八十一年六月間，選擇榮運公司之股票
        ，並於八十一年六月二、十三、十八、廿三、廿四、廿
        六、廿九日、八月廿、廿一日、九月二、十八、廿二、
        卅日、十月二、十五日、十一月十日等共十六日，連續
        在盤中以高價及漲停價大量買進，其中於六月二日彼等
        買進四、七六六、０００股佔當日成交量百分之五二．
        五六；於六月十三日計買入二、四三一、０００股，佔
        當日成交量百分之三七．二八；於六月十八日共買進一
        、三四０、０００股，佔當日成交量百分之二二．０五
        ；於六月二十三日計買進二、四三八、０００股，佔當
        日成交量百分之二三．八九；於六月二十四日共買進三
        、三八０、０００股，佔當日成交量百分之二九．四八
        ；於六月二十六日共買進一、一四四、０００股，佔當
        日成交量百分之二七．六三；於六月二十九日合計買進
        三、九四三、０００股，佔當日成交量百分之三三．六
        一；於八月二十日合計買進五四五、０００股，佔當日
        成交量百分之七．八九；於八月二十一日買進五一０、
        ０００股，佔當日成交量百分之一四．五五；於九月二
        日共買進一四一、０００股，佔當日成交量百分之三．
        九五；於九月十八日共買進三二九、０００股，佔當日
        成交量百分之一０．五二；於九月二十二日買進一八四
        、０００股，佔當日成交量百分之三八．０二；於九月
        三十日共買進二、三三一、０００股，佔當日成交量百
        分之三八．六九；於十月二日計買進一、七七０、００
        ０股，佔當日成交量百分之三０．五八；於十月十五日
        計買進六八四、０００股，佔當日成交量百分之二０．
        八四；於十一月十日計買進三七五、０００股，佔當日
        成交量百分之二四．一九。因數量甚大，致股價自六月
        二日之新台幣（下同）一一六元連續上升至十一月十日
        之一三六．五元。
二、案經財政部證券暨期貨管理委員會（目前改隸行政院金融監
    督管理委員會證券期貨局）、法務部調查局北部地區機動工
    作組函送及丁蘇麗碧告訴移請臺灣臺北地方法院檢察署檢察
    官偵查起訴。
    理  由
一、按被告以外之人於檢察事務官、司法警察官或司法警察調查
    中所為之陳述，與審判中不符時，其先前之陳述具有較可信
    之特別情況，且為證明犯罪事實存否所必要者，得為證據，
    刑事訴訟法第一百五十九條之二定有明文。又此項規定，除
    證人外，於共同被告、共犯等就其本身以外之其他被告之涉
    案情節有所指證時，亦有其適用。查證人言曉靜等人均係被
    告甲○○等買賣股票之證券公司營業員、交割員或經理人員
    ，對於被告等每日處理之股票買賣事宜均知之甚詳，且被告
    甲○○係股市大戶，買賣有價證券之數量甚大，為證券公司
    之重要客戶，上開證人等對被告甲○○等人利用人頭帳戶買
    賣股票、該集團內部成員之工作執掌及所扮演之角色等細節
    更無不知之理，且就此等細節均能一一於調查員調查中供證
    綦詳，若非出於渠等之指證、告知，調查員焉有知悉之可能
    ？又查共同被告顏鎰隆、方國運與同案被告郭讚發、黃百莊
    於調查員詢問完畢移請檢察官複訊時，均供稱渠等於調查局
    所言實在，且其調查筆錄就渠等涉案之重要情節亦多次出現
    「不知情」、「不清楚」之不確定用語，凡此均足證上開證
    人言曉靜等及共同被告顏鎰隆、方國運與同案被告郭讚發、
    黃百莊等人於調查員詢問當時之陳述確係出於自由意思所為
    ，該等筆錄自無可能係調查員本於其主觀認知所製作。參以
    上開證人言曉靜等多係受被告甲○○等人委託下單買賣股票
    之營業員，而共同被告方國運係為被告甲○○管理財務，顏
    鎰隆係負責處理資金、接洽其他證券公司、協助看盤並下單
    買賣股票，同案被告黃百莊係辦理記帳及交割，郭讚發則受
    僱於甲○○並負責看盤下單、喊盤之工作，與被告甲○○等
    人就本案案情均有重大直接之利害關係，渠等嗣後翻異前詞
    ，不無係出於迴護被告之可能，較諸渠等於調查局調查中之
    陳述確係出於自由意思，且上開證人間彼此證言內容、共同
    被告方國運、顏鎰隆、同案被告郭讚發、黃百莊之部分供述
    互核均大致相符等情（詳後述），本院認上開證人言曉靜等
    人及共同被告方國運、顏鎰隆、同案被告郭讚發、黃百莊先
    前之陳述具有較可信之特別情況，且為證明犯罪事實存否所
    必要，依上開刑事訴訟法第一百五十九條之二之規定，自有
    證據能力，合先敘明。
二、本案上訴人即被告甲○○對其於事實欄所載之時間，以前述
    價格購買上開股票等情均直承不諱，核與卷附投資人委託成
    交對應表所載相符，惟矢口否認有何操縱股價、搶進搶出之
    犯行，並辯稱：其因有意介入榮運公司之經營，始大量購入
    榮運股票，並基於專業投資判斷買賣六福、新燕、中化等公
    司股票，且商借人頭帳戶係合法節稅方法，是非與顏鎰隆等
    人為股票買賣集團之共犯；亦無連續拉抬股價、趁機出脫持
    股並藉此獲取暴利、使投資大眾蒙受損失之意圖；又系爭股
    票於查核期間之股價走勢並不符合所謂「養、套、殺」之標
    準炒作圖形，是其買賣系爭股票與「養、套、殺」或「操縱
    行為」並不該當；況其買賣證券係透過公開市場，由買賣雙
    方決定價格，亦即股價之上升或下跌取決於市場機制，並無
    法由伊片面決定其價格；再者，本案案發時並無揭露制度之
    實施，投資人於盤中交易買賣時，除成交價量外，並不知其
    他委買或委賣之價格、數量，在當時股票交易制度係採「時
    間優先、價格優先」之前提下，投資人多會以「市價方式」
    下單買進，而營業員為確保客戶能買進股票，多會以「漲停
    價格」填入委託單上，然實際成交價格並非漲停價格，仍以
    當時委託買賣之市價定之，自難謂其係以高價或漲停價連續
    買入系爭股票而有何炒作之行為。又證券交易所為防內線交
    易及不法炒作行為，實施股市監視制度辦法，對於異常交易
    之有價證券予以警示，惟榮運股票在公訴人起訴之時間內並
    未經證券交易所為交易異常之警示，且實際上漲幅超過百分
    之五十之股票比比皆是云云。
三、經查：
(一)被告甲○○在證券市場買賣股票，其中被告何玉闊、顏鎰隆
    、張國興、方國運、陳福國、黃百莊等六人均使用方國運上
    海商業儲蓄銀行（下稱上海銀行）信義分行三九五─八之帳
    號辦理榮運股票款項交割事宜，被告方國運、顏鎰隆、張國
    興、陳福國、王智祥與黃百莊住居不同，然於開戶資料上之
    連絡地址均為相同之「台北市○○路○段六十九號十五樓」
    ；被告何玉闊、張國興、陳福國、林枝勳、顏鎰隆、王智祥
    、高建華、郭讚發之開戶連絡地址均為「台北市○○○路○
    段三八號五樓之一」之「南正公司」；高建華、顏鎰隆、張
    國興開戶之連絡地址均為「台北市○○○路○段三八號六樓
    之一」之「南豐公司」；被告方國運、顏鎰隆、張國興、陳
    福國、何玉闊、林枝勳、王智祥、黃百莊、高建華、朱安玲
    均使用0000000─三、0000000之電話聯絡，
    另被告與顏鎰隆等人資金往來密切，彼等或係同一人所介紹
    開戶，此觀諸顏鎰隆等人開戶資料及炒作新燕股票投資人相
    互關係明細表即明，由此可見被告與顏鎰隆等人在買賣股票
    作業上之關連性，且顏鎰隆等人於原審調查時，亦均坦承在
    上開南正公司、南豐公司看盤、下單等情不諱，益證顏鎰隆
    等人於買賣股票時，確有與甲○○共同操縱股價之犯意。
(二)另各經手証券公司人員，均証述被告係透由黃百莊、顏鎰隆
    、張國興、方國運、陳福國、林枝勳、何玉闊、郭讚發、王
    智祥、黃百莊、朱安玲、王小玲、高建華等人為看盤、並以
    人頭戶下單喊盤、辦理交割等之情形：
    (一)證人言曉靜（永昌證券營業員）於調查局調查時稱：甲○
      ○買賣股票大部分係以人頭戶為之，以自己名義買賣較少
      ，人頭戶包括劉劍橋、藍麗玉、陳福國、何玉闊、顏騰昆
      （被告顏鎰隆之父，該戶頭由被告顏鎰隆使用）、黃百莊
      、黃江津（被告黃百莊之父，該戶頭由黃百莊使用）等人
      （八十二年度他字第四九七卷二，第二九頁，以下簡稱偵
      二卷第二九頁，另同案號卷一，簡稱偵一卷；另依交易資
      料以榮運股票較頻繁。）
    (二)證人楊妙綺（康和證券營業員）於調查局稱：其於七十八
      年九月間進入三和證券，迄八十一年九月三日三和倒閉，
      之後進入康和證券，在三和證券時甲○○有利用何玉闊之
      人頭戶買賣榮運公司等股票，由朱安玲負責喊盤，至康和
      時亦由朱安玲喊盤，人頭戶則有費之杰、楊牡丹、林慶芳
      等三人。上開三人之戶頭係其代為尋找。買賣後辦理交割
      之人係黃百莊，黃百莊為甲○○之會計。費之杰、楊牡丹
      、林慶芳三人所買賣之股票均係榮運公司股票。（交易資
      料見偵二卷第四五頁以下）。
    (三)證人林清朗（福星證券副總經理）在調查局稱：甲○○透
      過張國興、何玉闊、顏鎰隆、陳福國、王小玲、黃百莊等
      人買賣榮運公司股票，喊盤之人除上述之人外，另有郭讚
      發、林枝勳等人，此等人均係南正、南豐公司之員工，期
      間係自八十一年四月至八十一年底，買賣股票交割係透過
      黃百莊（偵二卷第四七頁）。
    (四)證人葉茂泉（建弘證券人員）在調查局稱：八十年一月間
      其透過林枝勳介紹認識甲○○，嗣甲○○以其職員林枝勳
      及顏鎰隆名義在該公司開戶買賣股票，起初自己喊盤，後
      來係王小玲及朱安玲幫忙喊盤，依公司人員表示，甲○○
      買賣股票，均係由黃百莊代為辦理交割（偵二卷第六五頁
      ；依交易資料有榮運公司等股票。）
    (五)證人張建玉（公誠證券人員）在調查局稱：八十一年三月
      至八十一年十一月間甲○○所買賣之股票以榮運公司為主
      ，並使用陳福國、何進國、黃江津、馬水嬌、藍鴻綱、藍
      麗雲、劉秀如、楊玉珍、吉惠芬等人帳戶買賣，喊盤通常
      是郭讚發及王小玲（偵二卷第八八頁）。
    (六)證人謝政勳（金豪證券人員）在調查局稱：甲○○使用人
      頭戶劉昌漢、葉素禎、柯澄源、張俊宏、何愛華、施惠滿
      、陳國勝等人買賣榮運公司股票，而劉昌漢等人均係甲○
      ○公司之職員，喊盤係由其職員郭讚發、王小玲為之（偵
      二卷第一一三頁）。
    (七)證人張秋娥（中日證券人員）在調查局稱：王小玲係其朋
      友，自八十一年三月起開始買賣榮運公司等股票，並提供
      高建華、黃濟國、方國運等人為人頭戶，至八十一年十一
      月止（偵二卷第一一六頁）。
    (八)證人薛婉菁（宏泰證券人員）在調查局稱：甲○○買賣榮
      運、新燕、味全等公司股票係透過其職員郭讚發、王小玲
      、朱安玲等人喊盤，而戶頭係用何金鳳、何進國、顏騰昆
      、高材、劉劍華、藍麗玉及方國運等人，除何金鳳及方國
      運二人外，其餘之人均係由黃百莊辦理交割（偵二卷第一
      二六頁）。
    (九)證人高明燦（大永證券人員）在調查局稱：其原本不認識
      甲○○，直到報紙報導才知高建華、方國運、王智祥、顏
      鎰隆、顏清元等人係甲○○之人頭戶，且均係由王小玲喊
      盤，交割則由公司人員前往甲○○公司，與黃百莊辦理交
      割（偵二卷第一四二頁；依資料顯示僅買賣榮運公司股票
      。）
    (十)證人黃百端（黃百莊之姐，大公證券人員，後大公證券併
      入永利證券）在調查局稱：其於七十一年間在公誠證券時
      認識甲○○，七十九年且介紹黃百莊至甲○○處擔任會計
      業務，甲○○於八十一年間在永利證券所買賣之股票以榮
      運公司為主，使用之人頭戶有朱安玲、高建華、陳福國、
      黃焜成、何玉闊、葉素禎、黃百莊等人，喊盤有時自己喊
      ，有時由王小玲、朱安玲、郭讚發為之，交割由黃百莊為
      之（偵二卷第一五二頁）。
    (十一)證人陳猗青（第一證券營業員）在調查局稱：甲○○在第
      一證券所買賣之股票以榮運公司為主，所使用之戶頭有方
      國運、高建華、劉劍橋及其本人之戶頭，喊盤則是由王小
      玲、朱安玲及郭讚發（偵二卷第一五四頁）。
    (十二)證人王贊富（中外證券營業員）在調查局稱：阿丁（即被
      告甲○○）喊盤方式均由王小玲、朱安玲、郭讚發為之，
      所買賣之榮運公司股票係以李國麟、方國運、顏鎰隆等三
      人之戶頭買賣榮運公司股票，辦理交割係由阿丁之會計人
      員為之，其會計人員係黃百莊（偵二卷第一五八頁）。
    (十三)證人陳文宜（發財證券人員）在調查局稱：透過朱安玲之
      男友高慕平介紹，才得知台北市○○○路○段三十八號有
      一股市大戶，並徵得藍鴻綱、張國興、王智祥三人同意在
      公司開戶，上開戶頭交易後，與王小玲、黃百莊對帳，交
      割則由公司人員前往與黃百莊辦理。後來知道王小玲、朱
      安玲、黃百莊、郭讚發係股市聞人阿丁之職員（偵二卷第
      二０一頁；買賣資料顯示有榮運、味全等公司股票。）
    (十四)證人林永萊（聯合證券人員）在調查局稱：其自七十五年
      起因買賣股票認識甲○○，甲○○在公司買賣股票是以榮
      運公司為主，期間則在八十一年一月至八十一年十二月，
      買賣股票是以林益炯、林彰碧、蔡文翰、林隆潤、秦春男
      等人之戶頭交易，喊盤則是由甲○○、朱安玲、郭讚發等
      三人為之，交割後非集保客戶之股票則交由朱安玲保管，
      黃百莊、朱安玲、郭讚發等人均為甲○○之職員（偵二卷
      第二二０頁）。
    (十五)證人陳美鳳（金山證券人員）在調查局稱：甲○○透過其
      職員高建華、陳福國、方國運、顏鎰隆等名義買賣榮運、
      中化等公司股票，喊盤由王小玲及朱安玲負責，後來換成
      王小玲及郭讚發（偵二卷第二二四頁）。
    (十六)證人田月裡（中興證券電腦操作員）在調查局稱：連成德
      係中興證券營業部副理，約在八十一年下半年，連成德有
      替股市主力綽號阿丁之人買賣榮運等股票，所用之戶頭有
      張國與、王智祥等十餘人，此部分業務通常由連成德負責
      ，但有時連成德不在，阿丁帳房會與伊會帳，對方係黃百
      莊或王小玲（偵二卷第二五五頁）。
    (十七)證人連成德（中興證券人員）在調查局稱：阿丁確有利用
      人頭在其公司買賣股票，自八十一年一月至八十一年十二
      月間止，以買賣榮運股票為主，自八十二年一月以後阿丁
      即少買賣榮運股票，喊盤時阿丁均透過郭讚發、王小玲、
      朱安玲等三人，交易時所使用之戶頭有高建華、藍鴻綱、
      黃濟國、劉昌漢、朱長志、李國麟、顏鎰隆、陳福國、何
      玉闊、郭讚發、林枝勳、張國興、方國運、藍麗玉、何進
      國、王智祥等人（偵二卷第二六二頁）。
    (十八)證人蔡和慧（聯合證券人員）在調查局稱：甲○○係以前
      公誠證券之客戶，所買賣之股票以榮運為主，期間在八十
      一年一月至八十一年十二月間止。伊與朱安玲、黃百莊、
      王小玲均係朋友，其三人均幫助替甲○○買賣股票（偵二
      卷第二八五頁）。
    (十九)證人刁明芳（陽明證券營業員）在調查局稱：其自八十二
      年二月間起負責甲○○之業務，陳某買賣股票之戶頭約有
      十餘個，每次買賣少則一、二個，多則五、六個，大部分
      均買至極限，即四九九張，進出之最高金額可達七、八千
      萬元，所使用之人頭戶有：何玉闊、李國麟、藍鴻綱、顏
      鎰隆、郭讚發、張國興、林枝勳、楊晶明、楊晶芬、黃清
      國、陳福國等人。負責喊盤之人為王小玲及郭讚發（偵二
      卷第三五頁；甲○○在陽明證券交易紀錄有榮運、中化等
      九種股票。）
    (二十)證人張健興（福星證券交割人員）在調查局稱：其辦理交
      割業務時得知甲○○以何玉闊、朱長志、張國興、李國麟
      、顏鎰隆、陳福國、王小玲、黃百莊等人頭戶買賣股票，
      至敦化南路辦理交割時，大都由黃百莊辦理，黃女亦備有
      上開人頭之印章等物（偵二卷第五九頁；依交易資料福星
      證券以榮運股票占大部分。）
    證人李榮權（陽明證券交割員）在調查局稱：阿丁所購買
      之股票，大都以方國運之支票支付，所用之人頭戶有高建
      華、何玉闊、李國麟、郭讚發、藍鴻綱、陳福國、林枝勳
      、黃濟國、張國興、顏鎰隆、楊晶芳、楊晶明，交割則是
      由黃百莊辦理（偵二卷第一四九頁）。
    證人杜佳容（陽明證券人員）在調查局稱：綽號阿丁之人
      有使用他人名義在公司買賣股票，阿丁在公司買賣股票多
      由其助理王小姐以電話委託，在公司所使用之人頭戶有高
      建華、何玉闊、李國麟、郭讚發、藍鴻綱、陳福國、林枝
      勳、黃濟國、張國興、顏鎰隆等十人，此十人係前業務員
      刁明芳交接時用紙條告知者（偵二卷第二五八頁）。
    證人張錦（台證證券人員）在調查局稱：甲○○在公司買
      賣股票係以陳慶築、柯登源、劉昌漢等人之名義為之，此
      三人係其自己提供，喊盤之人係朱安玲及王小玲（偵二卷
      第二七三頁；甲○○在台證證券進出股票以榮運等五種股
      票為主。）
(三)又同案被告於調查局及偵、審中亦供証為被告看盤、以人頭
    戶下單喊盤、辦理交割、保管收支股票等之分工情形：
    (一)郭讚發在調查局供稱：其在八十年九月間赴甲○○開設之
      公司任職，之前在廣億證券當營業員，在甲○○公司任職
      期間，擔任喊盤工作（喊盤工作原來是朱安玲與王小玲，
      後來才受甲○○之命負責喊盤，朱安玲則派赴三八號五樓
      之一幫黃百莊辦理交割，何玉闊等人均係甲○○之職員，
      接受甲○○指示辦事，每月並均領有薪水，平日發薪水之
      時間不在月底即在月初，薪水多寡視甲○○之意思而定，
      發薪水之人係王小玲。伊每月領之薪水約三萬元，買賣股
      票之方式，係於交易時受甲○○之口頭指示，由其與王小
      玲向福星證券、中興證券等券商之營業員喊盤，再由營業
      員就甲○○所指定之人頭戶中，或由券商所提供之人頭戶
      中，自行或經商議決定用何人帳戶買入或賣出，俟成交後
      再由營業員於收盤後，將當日成交戶頭、數量、金額以電
      話告知黃百莊、王小玲、朱安玲或其本人，再由黃百莊負
      責支付股票或股價。辦理交割方面，黃百莊以前用方國運
      之支票，完成甲○○所使用人頭戶之買賣交割，嗣後再用
      何人名義之帳號其並不清楚，開票係黃百莊負責辦理，交
      割亦同。另交割時大部分券商都會派外交割人員至公司，
      有時我們派人（黃百莊）至證券公司辦理手續。公司同事
      黃百莊之工作是做帳、開票與辦理交割；王小玲是負責製
      作成本單；朱安玲負責協助黃百莊辦理交割，另也協助王
      小玲製作成本單，另同事中伊只知黃百莊、朱安玲有買賣
      股票，但黃百莊金額在一、二十萬元左右，朱安玲其則不
      知。甲○○也有使用黃百莊、王小玲、朱安玲、陳國勝、
      張俊宏（二人係甲○○之保鑣）、藍鴻綱（司機）、劉昌
      漢等人之名義買賣股票，亦要求其在不同之券商開戶供使
      用買賣股票，其於進入陳某公司後僅買賣三次股票，其餘
      在其名下買賣之股票均係甲○○用其名義為之。買賣股票
      交割後之款券原本都由黃百莊保管，惟自八十二年四月、
      五月起，其與何玉闊開始保管現股，數量有數千張，另金
      錢則由黃百莊繼續負責保管，有關辦理交割之印鑑章等物
      均係由黃百莊保管（以上均見八十二年度偵字第一七二五
      八號卷第四至十頁）。嗣於另案檢察官偵查中，亦供稱：
      其在調查局所言均實在，其係於八十年底至阿丁處工作，
      阿丁職員均提供阿丁戶頭使用買賣股票，其在甲○○公司
      時，公司有兩邊，一邊交割、一邊喊盤，公司內有方國運
      、黃百莊、顏鎰隆、高建華、陳福國、林枝勳、王智祥等
      人，均有領薪水等語（八十二年度偵字第二０一三九號卷
      第三六頁、八十二年度偵字第一七二五八號卷附八十二年
      七月二十一日訊問筆錄，第一六頁至第一八頁反面）均相
      一致。
    (二)黃百莊在調查局則供稱：在七十八年中，經其姐黃百端介
      紹進入甲○○公司，負責記帳及股票交割之事務，甲○○
      買賣股票之種類甚多，如榮運、六福、新燕、中化等股票
      ，甲○○買賣股票多以其妻劉劍橋之戶頭，及往來券商所
      提供之戶頭為之，除幫甲○○保管外，亦受林枝勳、何玉
      闊之委託，代辦股票之交割，惟次數不多，且僅及於代辦
      交割，有關款券則由其等自行處理，又其使用上海銀行信
      義分行之帳戶辦理股票業務，係經甲○○、方國運、等人
      授權，甲○○買賣股票自行喊盤，不知有無他人代喊，且
      甲○○買賣股票所用之人頭戶太多，已經記不得（八十二
      年度偵字第一六九二三號卷第三頁至第七頁反面）；又稱
      ：「其股票戶頭有借予甲○○使用」（八十二年度偵字第
      一六九二三號卷第四四頁正、反面）、「甲○○買賣股票
      債券，係運用何金鳳、劉劍華、方國運三人之名義，……
      甲○○及方國運所買賣之股票均由其辦理交割及付款，而
      支票、印鑑等均係放於保險箱內」（八十二年度偵字第一
      六九二三號卷第五九頁反面、第六一頁反面）等語；另於
      檢察官偵查時供稱：在調查局所言均實在，…甲○○所買
      賣股票之戶頭，有些是券商提供，也有用甲○○之小舅子
      （指方國運）之戶頭，…買賣時喊盤之人係甲○○自己，
      其並未代為喊盤，只有自己買賣時才喊盤，自己也買賣股
      票，結果是虧損，幫甲○○工作係自七十八年起」（八十
      二年度偵字第一六九二三號卷附八十二年七月十三日訊問
      筆錄，第二五頁至第二六頁面）、「方國運、劉劍華、何
      金鳳在上海銀行之帳戶係彼三人同意甲○○使用，…有關
      買賣股票交割要蓋章時，印章都由券商及當事人自己保管
      ，除甲○○外，方國運、陳福國、高建華、顏鎰隆等人都
      委託伊交割股票，…而彼等辦理交割並未向伊借用支票」
      （八十二年度偵字第一六九二三號卷附八十二年七月十六
      日訊問筆錄，第五０頁反面至第五一頁）等語；於原審審
      理中供稱其自七十八年起替甲○○記帳、辦理股票交割，
      帳冊放在敦化南路辦公室，起訴書所列被告有些是自己買
      賣，有些是借予甲○○使用，平日由其為陳辦理交割（原
      審卷（一）附八十二年八月廿七日訊問筆錄，第三０頁正
      、反面）等語。
    (三)方國運在調查局稱：買賣股票之資金係自有，除七十八年
      間曾向丙種金主借款之外，其餘均係自有之資金，在上海
      銀行信義分行三九五─八帳號之資金進出，除自己使用部
      分外，超過部分要問黃百莊，因黃百莊幫甲○○與其記帳
      ，並辦理票據及交割事宜，該帳號之支票本及印鑑平日均
      放在敦化南路二段三八號五樓之一保險箱內，只有三人（
      即甲○○、黃百莊、方國運）可以開啟保險箱，對於上開
      戶頭之資金進出，其自己部分由其自己簽發支票，非其自
      己部分則不知情，至王小玲、朱安玲二人是否為甲○○之
      職員其則不知情。除自己名義買賣股票外，尚有利用何金
      鳳、何進國之名義買賣股票（八十二年度偵字第一七三二
      五卷第三頁反面至第七頁）；於檢察官偵訊中供稱：其上
      海商銀信義分行三九五─八號帳戶支票同意與姐夫甲○○
      共用，平常由其指示金額後交給黃百莊開票及保管，亦曾
      將支票交陳福國、張國興、李國麟、高建華、顏鎰隆等人
      去交割股票；其妻何金鳳九五九─八帳戶、三姐劉劍華五
      八五─九帳號均借供甲○○使用。其係自七十八年六月至
      八十二年二月為甲○○工作（八十二年度偵字第一七三二
      五號卷附八十二年七月十七日訊問筆錄，第一一頁至第一
      三頁）等情。
    (四)顏鎰隆在調查局供稱：自七十八、九年間在股市結識甲○
      ○，股市中稱甲○○為阿丁，其所買賣之股票，除集保者
      外，均自行保管（八十二年度偵字第一六九二三卷第二０
      頁反面、第二一頁反面）。
    (五)核與被告甲○○於原審供承其買賣股票除自己之帳戶外，
      尚有使用其妻劉劍橋之帳戶，及由證券商提供之帳戶，並
      大都使用金主之帳戶進出等情（原審卷(一)附八十二年九月
      廿一日訊問筆錄第一二三頁、八十二年十一月二日訊問筆
      錄，第一八五頁正、反面）亦相符合。
    綜上證人言曉靜等人之證言及同案被告顏鎰隆、方國運、郭
    讚發、黃百莊之供証相互參照以觀，可知被告甲○○在股市
    之綽號確為「阿丁」，其買賣股票，多用人頭戶，由黃百莊
    為其辦理交割並負責保管款券、印章等物，另自八十二年四
    月後，郭讚發、何玉闊亦保管股票，負責喊盤之人為王小玲
    、朱安玲、郭讚發等人，而被告等買賣股票之帳冊等物，係
    置於上開敦化南路辦公室內，且只有甲○○、黃百莊、方國
    運三人可以取用，是被告與顏鎰隆等人具有共同操縱買賣股
    票影響股市行情之犯意聯絡並為分工之事証明確。
四、被告等人炒作六福、新燕、中化及榮運公司股票之具體炒作
    過程：
    (一)由被告與顏鎰隆、陳福國、方國運、林枝勳、高建華、
        王小玲、黃百莊、郭讚發、王智祥等人共同炒作六福公
        司股票：
        八十年八月六日
          被告等人自十時四十八分至五十七分共委託買進七八
          、０００股，並委託賣出一二六、０００股，佔當日
          成交股數四二九、八五一股之百分之四七，因其委託
          量為相對大量，故股價之上漲及下跌完全受制於其委
          託行為。
        八十年八月七日
          被告等人於九時十九分至二十分以低於揭示價（一三
          一．五元）之價格（一二五元），賣出五七四、００
          ０股，使股價下跌十三檔至一二五元，復於十一時三
          十一分至四十八分連續以當日跌停委託賣出六七二、
          ０００股，致股價再由一二三元下跌至當日跌停價一
          二二．五元，且自此鎖住至十一時五十四分，另其於
          十一時四十六分至五十七分連續以價一四０．五元委
          託買進八四七、０００股，進行拉尾盤，使股價由跌
          停價一二二．五元上升至一二六元。
        八十年八月八日
          被告等人於八時五十九分及九時以一二０元委託賣出
          五四七、０００股，復於九時二十五分以跌停價一一
          七．五元委託賣出三八九、０００股，使成交價由一
          二０元下跌至當日跌停價一一七．五元，並持續至十
          一時六分，其後跌停打開，復於十一時二十二分連續
          以一一七．五元委託賣出一、三００、０００股，使
          成交價再由一二０元連挫五檔而跌停。十一時三十三
          分至五十八分復以漲停價一三四．五元委託買進十八
          筆，共計一、二五０、０００股，進行拉尾盤，將成
          交價由跌停拉至一一八．五元。
        八十年八月九日
          被告等人於九時四分連續以低於揭示價之一一五元，
          委託賣出二筆共計八五０、０００股，使成交價由一
          一七元下跌至一一五元，又於十時五十三分連續以一
          一六．五元委託賣出二筆，共九九八、０００股，使
          成交價由一一七．五元跌至一一六．五元。
        八十年八月十日
          被告等人於九時三十三分委託賣出四九九、０００股
          ，佔當日成交量百分之十五，使股價由一二０元下跌
          至一一八．五元，十時四十七分至五十九分復連續以
          跌停價一０八．五元委託賣出六筆計六八二、０００
          股，使成交價再由一一八元下跌至一一五元以迄收盤
          。
        另於同年八月六日、七日、八日、九日共四日間，同
          案被告方國運、顏鎰隆、陳福國與高建華、黃百莊等
          人賣出六福股票之同時，同案被告林枝勳、顏鎰隆、
          方國運與告王小玲、王智祥、高建華、郭讚發等人，
          又買進六福股票，其股數多達二、一九六、０００股
          ，而為相互配合炒作買賣，以達造成交易活絡，拉抬
          股價之目的。
        是依八十年八月份六福公司股票價格變化明細表、六福
        公司股票買賣相關投資人關係對照表、相關投資人交割
        憑單查核對照表、交割紀錄、同案被告顏鎰隆等人合併
        交割紀錄表、八十年八月間買賣六福公司股票成交明細
        、買賣六福公司股票交易日成交檔、實質未移轉所有權
        數量表、連續以低價賣出、高價買進六福公司股票及對
        於該股票之影響分析表以及同案被告顏鎰隆等人使用相
        同銀行帳號開立之支票辦理款項交割紀錄等資料觀之，
        足見被告甲○○等人以鉅量且相對高（低）於揭示價（
        包括漲、跌停價），於開盤後、盤中及尾盤肆意扭曲六
        福公司股票之股價，至為灼然。且被告甲○○與同案被
        告顏鎰隆、陳福國、方國運、林枝勳與高建華、王小玲
        、黃百莊、郭讚發、王智祥等人於利用其等帳戶與不知
        情之黃濟國（其帳戶由林枝勳使用，業經本院前審判決
        無罪確定）之帳戶，連續以高價大量買入及以低價大量
        賣出六福公司股票時，配合前述不移轉六福公司股票實
        質所有權之手法，製造六福公司股票交易活絡之假象，
        足使一般民眾誤認六福公司股票交易活絡而湧入買賣該
        股票，待股價拉抬後隨即以低於揭示價之價格或跌停價
        大量出脫持股，於壓低股價後再俟機買入，以此方法操
        縱六福公司股票之價格藉以牟利；是被告有抬高及壓低
        六福股票價格炒作牟利之意圖，至為顯然。
    (二)新燕公司股票於八十年十一月十四日至二十九日急漲急
        跌，於上漲期間被告等每日之成交量均佔百分之三十以
        上，最高達百分之六一．六四，至股票挫跌之十一月二
        十日至二十六日之間，被告與張國興、陳福國、方國運
        、顏鎰隆、王智祥、高建華等人賣出所佔之比例亦有百
        分之二四至六二．二三，以下就重要部分分述之：
        八十年十一月二十日
          被告等人自十一時十四分至二十九分之間，分別以漲
          停價七四元，委託買進九二００００股，使成交價自
          七０．五元上升至七三元，復以七四元之漲停價委託
          買進四筆，使成交價自七三元迅速推向漲停價七四元
          ，並維持至收盤。
        八十年十一月二十一日
          由被告等人，自十時二十三分至二十五分之間，以漲
          停價七九元委託買進二三四、０００股，使成交價維
          持在七四元，其後自十一時二十六分至四十一分之間
          ，分別以漲停價七九元，委託買進五一五、０００股
          ，使成交價上升至七六元，嗣於十一時四十六分至五
          十九分間，分別以漲停價七九元委託買進一、四三六
          、０００股，使股價上升至七七．五元收盤。
        八十年十一月二十二日
          自十一時四十八分至十二時之間所有掛進欲買進新燕
          股票者計有四十九筆，其中屬於被告等人者有九筆，
          計一、二００、０００股，佔同時間委託買進股數百
          分之八三．九二，其中同案被告陳福國、王智祥等人
          ，分別以漲停價八二．五元委託買進，使成交價由八
          ０．五元上升至當日最高價八一．五元。
        八十年十一月二十三日
          就當日委託賣出之情形言，於九時四十四分委託賣出
          者有八筆，被告等人掛出五筆，共二、一八一、００
          ０股，佔同時間全部掛出股數百分之九七．一一，其
          後自十時至十時三分之間，又掛出五筆，共一、七０
          ０、０００股，均以跌停價七六元掛出，佔同時間掛
          出之百分之六四．０五，遂使成交價由七七．五元下
          跌至七六元，最後在十時五十七分至十一時之間，大
          盤委託買進計一０一筆，計九０五、０００股，其中
          屬於被告等人者計有五筆，七００、０００股（其中
          有四筆六００、０００股為漲停價掛進），佔同時間
          委託買進股數之百分之七七．三五，遂使股價由跌停
          之七六元上升至七六．五元，就各別交易情形分析，
          同案被告顏鎰隆自十時十分至十六分之間，分別以跌
          停價七六元及七八．五元委託賣出五三三０００股，
          使成交價自八一元下跌至七八．五元，同案被告顏鎰
          隆、陳福國、高建華、王智祥等四人，自九時三十六
          分至十時三分間分別以跌停價七六元委託賣出四、一
          八九、０００股，使成交價自七八．五元下跌至七六
          元，同案被告張國興於十時十三分及三十六分以跌停
          價七六元委託賣出九五０、０００股，並均以跌停價
          成交，另同案被告顏鎰隆於十時五十九分以七八元之
          價格委託買進一００、０００股，並以七六．五元成
          交，使股價自跌停之七六元上升至七六．五元。
        八十年十一月二十五日
          依委託資料所示，自十時二十八分至二十九分之間，
          賣出者計有二十四筆，共有一、六三七、０００股，
          其中屬於被告等人者有六筆，全部均以跌停價七一．
          五元掛出，合計有一、五一九、０００股，佔全部委
          託股數之百分之九二．七九，其後又賣出七筆，共一
          、四五七、０００股，均以跌停價委託賣出，致當日
          股價跌停。就各別委託情形，同案被告張國興、王智
          祥分別於十一時九分及二十九分，以當時之賣出揭示
          價及跌停價委託賣出一、四００、０００股，並以七
          二元至七三元間之價格成交。
        被告等人於八十年十一月四日、五日、六日、二十一
          日、二十二日、二十三日買進（賣出）之股數佔賣出
          （買進）股數之百分比均超過五十。
        是依被告甲○○、張國興等人之開戶資料、於查核期間
        往來券商、累積買賣股數統計表、投資人集團買賣股票
        明細表、炒作新燕公司股票各投資人相互關係表、炒作
        人各交易日買賣佔當日成交股數百分比統計表及相關投
        資人委託買賣明細表等資料觀之，足見彼等買賣新燕公
        司股票之數量甚鉅，進出亦甚頻繁，配合大量之委託掛
        單方式，連續以高價買入，待新燕公司股票價格拉抬後
        隨即以低於揭示價之價格或跌停價大量出脫持股，於股
        價崩盤後又陸續大量買進，藉大量進出之際，操縱新燕
        股票價格，獲取利益；是被告有抬高及壓低新燕股票價
        格炒作牟利之意圖，至為灼然。
    (三)被告及同案被告顏鎰隆、陳福國、林枝勳、張國興、何
        玉闊、方國運、高建華、王智祥、黃百莊於中化公司股
        票查核期間之八十一年二月七日至二月十一日，經常於
        股市開盤前，連續大量低價委託買進，旋即於開盤後陸
        續取消買進委託，試圖影響該股票開盤股價：
        八十一年二月八日
          被告等人自十時三十五分起，連續以漲停價六五元大
          量委託買進，至十時五十九分止，計成交十一筆，共
          一、七六九、０００股，致成交價由六二．五元上升
          至六五元，以漲停價鎖住即未再打開。
        八十一年二月十日
          被告等人自開盤後，即持續委託同時買進及賣出，當
          日委託買進四、二六三、０００股，賣出三、八六一
          、０００股，佔當日成交總股數百分之四二．七五，
          其中二、一九三、０００股為被告等人當日買進自己
          或其他成員賣出之股票，此部分佔當日成交股數百分
          之二三．五一，當日於十時二十三分，同案被告顏鎰
          隆以六六元委託買進二００、０００股，於十一時至
          十一時六分間，被告等人再以六八元至六九．五元之
          漲停價，委託買進六一三、０００股，致使股價由六
          八元上升至六八．五元，於十一時七分又以六九．五
          元委託買進二００、０００股，復於十一時八分以低
          於買進價之六九元賣出二五０、０００股，隨即於十
          一時九分再以六九．五元之價格委託買進一九五、０
          ００股。
        八十一年二月十九日
          被告等人於十時五十二分至五十四分之間，以七三元
          至七四元之價格出脫持股，計賣出六筆，共九五、０
          ０００股，佔當日成交量百分之十二．三；於十一時
          二分至九分之間，又連續以漲停價七六．五元委託買
          進十一筆，共六四０、０００股，使成交價由七二元
          上升至七三元。同案被告方國運（使用何進國之帳戶
          ）等人於十一時十分至二十分之間，再連續以漲停價
          七六．五元買進九筆，計六八０、０００股，使成交
          價由七三元上升至七五元；於十一時五十一分以漲停
          價七六．五元買進二０三、０００股，使股價再上升
          至七六．五元。
        八十一年二月二十六日
          被告等人於股市開盤前即以稍高於跌停價之七三．五
          元（本日之跌停價為七三元，前一日之收盤價為七八
          ．五元），大量賣出持股，計賣出八、０二七、００
          ０股，佔當日賣出股數百分之五０．五，並造成股價
          跌停作收。
        八十一年二月二十七日
          被告等人於開盤時，以跌停價六三元連續賣出持股，
          當日計賣出一一、三一八、０００股，佔賣出成交量
          百分之六六．五二，並再度造成股價以跌停作收。
        被告等人於上開中化股票查核期間對中化股票之買賣
          ，除使價格產生上開變化外，為造成該股成交活絡之
          假象，以誘使投資人跟進，達成其炒高股價之意圖，
          其間該集團所買進之中化股票中有部分係同集團之成
          員所賣出。
        是依八十年十月一日至八十一年五月三十日證券行情資
        料明細表、八十一年一月十三日至同年三月二日（下同
        ）投資人買賣股票明細表、投資人委託成交對應表、相
        關投資人成交委託買賣明細表、大盤發行量加權股價指
        數等資料觀之，足見被告與顏鎰隆、陳福國、林枝勳、
        張國興、何玉闊、方國運與同案被告高建華、王智祥、
        黃百莊等人於利用渠等帳戶與不知情之黃濟國（其帳戶
        由林枝勳使用）、李國麟（其帳戶由陳福國使用）、張
        木欽（其帳戶由顏鎰隆使用）等人之帳戶（上開黃濟國
        、李國麟、張木欽均分別經本院前審判決無罪確定），
        連續以高價大量買入及以低價大量賣出中化公司股票時
        ，配合前述不移轉中化公司股票實質所有權之手法，製
        造中化公司股票交易活絡之假象，又在開盤或收盤前後
        參與買賣，製造中化公司股票技術面良好之假象，足使
        一般民眾誤認中化公司股票技術面良好、交易活絡而湧
        入買賣該股票，待股價拉抬後隨即以低於揭示價之價格
        或跌停價大量出脫持股，於壓低股價後再連續以漲停價
        買入，以此方法操縱中化公司股票之價格藉以牟利；是
        被告有抬高及壓低中化公司股票價格炒作牟利之意圖，
        彰彰明甚。
    (四)被告與顏鎰隆、張國興、方國運、陳福國、林枝勳、何
        玉闊、郭讚發、王智祥、黃百莊、朱安玲、王小玲、高
        建華等人炒作榮運公司股票之具體過程：
        八十一年六月二日
          由何玉闊於九時五十六分以一一六．五元買進一七０
          、０００股（取消六六、０００股），致成交價由一
          一六元上漲至一一六．五元，顏鎰隆於十時二十一分
          以一一七元委託買進二００、０００股（取消一二、
          ０００股），使成交價由一一六．五元上升至一一七
          元，郭讚發於十時二十七分以一一七．五元共委託買
          進三０八、０００股（取消九一、０００股），以一
          一七．五元成交，王智祥於十時三十二分以漲停價一
          二三元委託買進二００、０００股，使成交價自一一
          七．五元上升至一一八元，張國興於十時三十分及三
          十七分以一二三元（漲停價）買進四００、０００股
          ，使成交價由一一八元上升至一一九元，黃百莊於十
          時四十三分以一一九元委託買進二００、０００股，
          以一一九元成交，郭讚發於十一時以漲停價一二三元
          委託買進九一、０００股，使成交價自一一七．五元
          上升至一一八．五元，張國興、高建華於十一時十四
          分，以一一九元，分別委託買進一五０、０００股，
          合計三００、０００股，使成交價自一一八．五元上
          升至一一九元，林枝動、高建華於十一時二十四分以
          一二０元及漲停價一二三元分別委託買進一五０、０
          ００股，合計三００、０００股，均以一二０元成交
          ，張國興於十一時二十六分及二十八分以一二０元委
          託買進三００、０００股及四九九、０００股使成交
          價自一一九．五元上升至一二０元，方國運於十一時
          三十三分至三十五分以漲停價一二三元委託買進二０
          ０、０００股，使成交價自一二一元上升至一二一．
          五元，張國興、林枝勳、高建華三人於十一時三十五
          分、三十七分以漲停價一二三元委託買進六００、０
          ００股，使成交價由一二一．五元上升至一二三元漲
          停價。
        八十一年六月十三日
          由何玉闊於十時四十分以漲停價一一一．五元買進一
          ０五、０００股，使成交價由一０八．五元上升至一
          ０九元，朱安玲、方國運、張國興於十時五十七分至
          十一時三分之間，均以一０八．五元分別委託買進二
          ００、０００股三筆，合計六００、０００股，均以
          一０八．五元成交，顏鎰隆於十一時十五分，以一０
          八．五元委託買進二００、０００股（取消八五、０
          ００股），以一０八．五元成交，張國興、王智祥於
          十一時二十一分、二十二分以一０九元分別買進三０
          ０、０００股，以一０九元成交，陳福國於十一時二
          十四分以漲停價一一一．五元買進一五０、０００股
          （取消一四五、０００股），以一０九．五元成交，
          顏鎰隆、陳福國於十一時二十五分、二十七分均以漲
          停價一一一．五元委託買進合計二三一、０００股，
          使成交價自一一０元上升至一一一元，顏鎰隆、方國
          運、何玉闊、林枝勳四人於十一時三十一分至五十三
          分之間，依序以一一一元分別委託買進，合計一、０
          五０、０００股，使成交價維持在一一一元（當日以
          一一一元收盤），該集團當日共買進二、四三一、０
          ００股，佔當日總成交量之百分之三七．二八。
        八十一年六月十八日
          由王智祥、方國運於十時四十六分以當日漲停價一一
          九．五元分別委託買進，合計二００、０００股，使
          成交價自一一六元上升至一一七元，陳福國、林枝勳
          、何玉闊、郭讚發四人，於十時五十三分至十一時十
          五分之間，均以當日漲停價一一九．五元依序委託買
          進，使成交價自一一七元上升至一一九．五元。
        八十一年六月二十三日
          由黃百莊於十時四十三分以一二二元買進二００、０
          ００股，使成交價自一二一．五元（當日最低價），
          上升至一二二元，方國運於十時五十六分至十一時十
          六分之間，以當時之賣出價或漲停價一三九．五元委
          託買進，使成交價自一二二．五元上升至一二五．五
          元，十一時二十七分至四十六分之間，張國興、何玉
          闊、顏鎰隆亦以當時賣出價或漲停價一三九．五元委
          託買進五００、０００股，以一二六元成交，方國運
          、朱安玲、何玉闊、高建華等四人於十一時五十二分
          ，以漲停價分別委託買進一００、０００股，使成交
          價自一二五元上升至一二五．五元，方國運於十一時
          五十三分、五十七分以漲停價委託買進計三００、０
          ００股，使成交價自一二五．五元上升至當日最高價
          一二六．五元，且以該價格收盤。
        八十一年六月二十四日
          由張國興、王智祥於九時三十四分、四十分以一二六
          元及一二六．五元委託買進一００、０００股計二筆
          ，使成交價自一二五元（當日最低價為一二四元）上
          升至一二六．五元，何玉闊、方國運自十時二十七分
          至四十一分之間，以當日漲停價一三五元委託買進計
          一、一七五、０００股，使成交價自一三二元上升至
          當日最高價一三五元，張國興、王小玲於十一時三十
          八分及四十一分以漲停價分別委託買進三００、００
          ０股計二筆，使成交價維持在一三五元。
        八十一年六月二十六日
          由何玉闊、顏鎰隆於九時五、七分，以一四一元及一
          四二元分別委託買進一００、０００股，使成交價自
          一四一元上升至一四二元，郭讚發復以當日漲停價一
          五四元委託買進一００、０００股，使成交價自一四
          一元（當日最低價為一四０．五元）上升至一四四元
          ，當日被告等人計買進一、一四四、０００股，佔當
          日總成交量之百分之二七．六三。
        八十一年六月二十九日
          由陳福國、王智祥、張國興於十時四十二分至四十四
          分之間，以一五二元委託買進一、三００、０００股
          （取消九０、０００股），使成交價自一五一元上升
          至一五二元，林枝勳、張國興、顏鎰隆於十一時十六
          分、三十三分、三十六分分別以當日漲停價一六六元
          ，委託買進合計八四０、０００股，使成交價自一五
          三元上升至一五五元，另高建華、何玉闊、林枝勳三
          人於十一時四十分至四十六分，以當日漲停價一六六
          元委託買進計一、四九三、０００股，使成交價自一
          五五元上升至當日最高價一五六元收盤。
        八十一年八月二十日
          由郭讚發、林枝勳於九時四十九分至五十四分，以二
          筆漲停價一三四．五元及一筆揭示價一二六元，委託
          買進合計一三四、０００股，使成交價自一二六元上
          升至一二七元，方國運於十時五十五分，顏鎰隆、何
          玉闊、黃百莊、陳福國、高建華、王小玲於十一時五
          十四分至五十五分，以七筆漲停價一三四．五元委託
          買進，使成交價維持於當日最高價一三０元。
        八十一年八月二十一日
          由張國興、郭讚發、顏鎰隆、何玉闊於十一時四十分
          至十一時四十四分以四筆漲停價一三六．五元委託買
          進五００、０００股，使股價自一三三元上升至一三
          五元，該集團當日共買進五一０、０００股，佔當日
          成交量百分之一四．五五。
        八十一年九月二日
          由顏鎰隆、何玉闊、黃百莊、陳福國於十時二十四分
          至三十二分，以高價一二七．五元及漲停價一四一元
          委託買進計一五七、０００股（取消一七、０００股
          ），使成交價逐次由一二七元上升至一二九元，該集
          團當日買進一四一、０００股，佔當日成交量百分之
          三．九五。
        八十一年九月十八日
          由郭讚發、黃百莊、高建華三人於十一時四十二分至
          四十五分之間，以三筆漲停價一二五．五元委託買進
          一００、０００股，均以一一九．五元成交，陳福國
          、王小玲於十一時五十五分及五十七分之間，以漲停
          價委託買進計八０、０００股，使成交價自一一八．
          五元上升至當日最高價一二０元，且以該價格收盤。
        八十一年九月二十二日
          由顏鎰隆、高建華、方國運、林枝勳於近收盤時之十
          一時五十三分至五十八分之間，以當日漲停價一二九
          元委託買進五筆，使成交價一一八．五元（當日最低
          價為一一八元）上升至一二一元收盤。
        八十一年九月三十日
          由甲○○、陳福國、顏鎰隆、何玉闊、林枝勳、方國
          運、郭讚發、王小玲等八人，於九時三十三分至十時
          十一分之間，均以當日漲停價一一五．五元委託買進
          十筆，使成交價自一０五元（當日最低價），逐次上
          升至一０九元，林枝勳於近尾盤之十一時四十一分及
          五十九分以漲停價委託買進一八０、０００股，使成
          交價自一一三元上升至當日最高價一一五元，且以該
          價格收盤。
        八十一年十月二日
          由陳福國、林枝勳於十時十一分至二十三分以漲停價
          委託買進，使成交價自一二一．五元上升至一二三元
          ，甲○○、何玉闊、顏鎰隆、黃百莊、林枝勳、高建
          華，於十一時二十九分至五十七分陸續以當日漲停價
          一二八元委託買進六筆，使成交價自一二三元上升至
          一二六元（當日最高價為一二六．五元）。
        八十一年十月十五日
          由甲○○、劉劍橋於十時十四分至十一時八分之間，
          以高價及漲停價一四四．五元買進九０五、０００股
          （取消一四九、０００股），使成交價由一三七．五
          元上升至一三九元，劉劍橋於十一時二十五分以一三
          九．五元委託買進一四九、０００股，且以一三九．
          五元成交（當日最高價為一四０元），當日甲○○共
          買進六八四、０００股，佔當日成交量百分之二０．
          八四。
        八十一年十一月十日
          由甲○○於十時二十分至三十三分之間，以當日漲停
          價一四七元委託買進二二五、０００股，使成交價自
          一三五元上升至一三六元，顏鎰隆、林枝勳二人於十
          一時十三分至十九分之間，以漲停價委託買進一五０
          、０００股，以一三六．五元成交，當日該集團合計
          買進三七五、０００股，佔當日總成交量百分之二四
          ．一九。
        是依榮運股票成交委託買賣前一百名投資人交易明細表
        、被告等開戶及交易憑證資料、相關投資人買賣明細表
        、在上開期間新聞媒體之報導等資料觀之，足見被告與
        顏鎰隆、張國興、方國運、陳福國使用其自立之帳戶並
        使用與渠等有犯意連絡之被告林枝勳、何玉闊與同案被
        告郭讚發、王智祥、黃百莊、朱安玲、王小玲、高建華
        及不知情之何金鳳（方國運之妻，其帳戶由方國運使用
        ）、劉劍橋（甲○○之妻，其帳戶由甲○○使用）、劉
        劍華（陳妻劉劍橋之妹，其帳戶由方國運使用）、沈志
        弘（其帳戶由顏鎰隆使用）、李國麟（其帳戶由陳福國
        使用）、朱長志、張木欽（渠二人帳戶均由顏鎰隆使用
        ）（上開何金鳳、劉劍橋、劉劍華、沈志弘、李國麟、
        朱長志、張木欽均分別經本院前審判決無罪確定）等人
        之帳戶買賣榮運公司股票時，均大量購買，且連續以高
        於平均買價之價格或當日最高之漲停價買入，以期達到
        成交之目的，益證被告意圖抬高榮運公司股票之交易價
        格，至為明灼。
五、按「證券交易法第一百五十五條第一項第四款規定：對於在
    證券交易所上市之有價證券，不得有『意圖抬高或壓低集中
    交易市場某種有價證券之交易價格，自行或以他人名義，對
    該有價證券，連續以高價買入或以低價賣出』。所謂『連續
    以高價買入』者，指於特定時間內，逐日以高於平均買價、
    接近最高買價之價格，或以當日最高之價格買入而言，且不
    以『連續以漲停價買入』為必要。茍於特定時期，某有價證
    券有下跌趨勢，而連續以高於平均買價操作買入，使該有價
    證券之股價維持於一定價位（即俗稱護盤），因其破壞交易
    市場之自由性，亦包括在內，且不以客觀上『因而致交易市
    場之該股票價格有急劇變化』為必要」，有最高法院九十一
    年度台上字第三○三七號判決可資參照。且前開條款所謂「
    連續以高價買入或以低價賣出者」，亦不以「養、套、殺」
    之手段買進或賣出上市公司有價證券為必要；換言之符合所
    謂「養、套、殺」之標準炒作圖形者，雖然可懷疑有涉嫌炒
    作股票，但非謂不符合所謂「養、套、殺」之標準炒作圖形
    者，即無涉嫌炒作股票，否則立法或司法實務判例，迄未將
    之定義為炒作股票犯行之構成要件行為？且刑事審判自應本
    諸「罪刑法定主義」之原則，不得遽以構成要件以外之學者
    所倡之理論，作為衡量犯罪是否成立之判斷標準。經查本件
    被告甲○○等人主觀上既具有抬高或壓低上開六福、新燕、
    中化、榮運等公司股票交易價格之意圖，客觀上復有連續以
    高價買入或以低價賣出上開股票之行為，則縱令渠等所為有
    部分並不符合「養、套、殺」之手段，自亦無解於渠等上開
    犯行。況就上開六福、中化等公司股票而言，渠等於利用自
    己之帳戶或其他人頭戶連續以高價大量買入及以低價大量賣
    出時，配合不移轉股票實質所有權之手法，製造股票交易活
    絡之假象，足以誘使其他一般投資人湧入買進股票，待股價
    拉抬後隨即以低於揭示價之價格或跌停價大量出脫持股，於
    壓低股價後再連續以漲停價買入，以此方法操縱股價並從中
    賺取不當差價，因而造成一般投資人之損害，已如前述，則
    被告辯稱無連續拉抬股價、趁機出脫持股並藉此獲取暴利、
    使投資大眾蒙受損失之意圖云云，自無足採。至我國股市雖
    在七十七年九月二十三日因財政部宣布課徵證券交易所得稅
    時，為平息爭議及民怨而由主管部長表示，如有家人朋友可
    開立數戶頭，每戶每年交易在一千萬元內免稅之權宜措施宣
    布，然於七十九年間股市即不再課徵證券交易所得稅而改為
    係依成交金額千分之三計徵證券交易稅，而證券交易稅係於
    交割時當場扣繳，自不發生須因人頭戶節稅之問題。以是，
    本件股票買賣當時（即八十年八月間至八十二年二月間）早
    已無人頭戶節稅之必要，被告辯稱以人頭戶為股票買賣係為
    節稅云云，亦無可採。
六、另證券集中交易市場主要之機能，係在形成公平價格，此公
    平價格之形成，在於市場之自由運作，在自由市場中，有價
    證券之交易，係基於投資人對有價證券的體認，形成一定供
    需關係，並由供需決定其價格。因之，價格之形成如係本於
    一定成員間相互聯絡，此一價格即非本於供需而形成之價格
    ，係人為之價格，係本於市場操縱行為而得之結果，此種扭
    曲市場價格機能之行為，必將使投資大眾受損，故證券交易
    法第一百五十五條明文禁止市場操縱行為。由被告等人買賣
    前述股票之經過，其價格之決定顯然係被告甲○○炒作及同
    案被告顏鎰隆等人實施炒作所決定，而彼等所買賣之量大，
    因而影響各該股之股價，此一行為顯係市場操縱之行為，致
    不明究裡之投資人誤信該一價格而為股票之買賣，因而受有
    損失。故被告在買賣上開股票之時，縱然市場上確實存在有
    某種利多或利空消息，但其買賣股票價格之形成並非本於供
    需而來，係被告為影響股價之事先決定者，所為仍係市場操
    縱行為，為法所禁止，故被告上開辯詞亦無足採。再查選任
    辯護人為被告辯稱：被告甲○○「懷財其罪」，「政府僅因
    被告甲○○很有錢，並購買很多股票，即認定其有炒作股票
    之行為」，衡之外資或機構法人或目前政府四大基金（即勞
    退、勞保、退撫、郵政儲金）每日動輒進出數十億元之股票
    ，但卻並未經警示或移送法辦，顯然對於被告甲○○並不公
    平云云。但查「持菜刀殺人者，錯在殺人，並不在菜刀，菜
    刀僅為殺人之工具而已」，此為童叟皆知之簡易道理，因此
    可謂「擁有資金無罪，但憑藉持有大量資金，以不公平之非
    法手段炒作股票牟利者，即為法所不容」。經查外資或機構
    法人或所謂政府四大基金，雖然動輒以大量資金進出股市，
    但查該些單位或團體或者已公開透明之方式為之，符合「充
    分揭露」原則，或者有相關監督機制存在，或者另有政策上
    之特定目的，且殊不可能有鎖定特定股票於短時間內大量買
    進或賣出，或利用人頭一方面買進，一方面賣出之情形，均
    核與本件被告甲○○以大量人頭分別在不同證券公司開戶，
    並施以隱匿私密之不當炒作手法，於短時間內憑藉持有大量
    資金，鎖定特定股票拉抬，利用人頭戶虛意製造交易熱絡之
    假象，誘使不知情之投資者入甕加碼買進，再伺機於高檔時
    暗中出貨加以坑殺，使大量善良投資人遭到損失，牟取暴利
    ，已嚴重違反股市交易之公平性之情形迥異。綜上，被告所
    辯各節，均有斷章取義之嫌，並非足採。
九、又證券交易所為防內線交易及不法炒作行為，實施股市監視
    制度辦法，對於異常交易之有價證券予以警示，惟榮運股票
    在公訴人起訴之時間內並未經證券交易所為交易異常之警示
    ，且實際上漲幅超過百分之五十之股票比比皆是云云。惟查
    被告甲○○等人既經營買賣上市股票業務，對於以「市價方
    式」下單買進而營業員多以「漲停價格」報價豈有不知之理
    ？渠等既明知營業員接受客戶以「市價方式」下單買進股票
    時，動輒以漲停價報價，猶大量委託營業員以市價購買，且
    客觀上亦造成成交價向上攀升之結果，則渠等所為，自與「
    連續以高價買入」之行為無異，是被告甲○○此部分所辯，
    亦無足採。至證券市場上固有「實施股市監視制度辦法」之
    行政措施，於市場上發現有價證券之交易有異常情形達一定
    標準時，為提醒投資人注意，得將其名稱及交易資訊內容於
    市場公告（該辦法第三條），又依證券交易法第一百五十六
    條第一項第四款規定：於有價證券之市場價格，發生連續暴
    漲或暴跌情事，並使他種有價證券隨同為非正常之漲跌，而
    有影響市場秩序或損害公益之虞者，主管機關得命令停止其
    一部或全部之買賣，惟該等規定俱屬於主管機關或證券市場
    上之行政措施，即使操縱市場之行為未達監視之標準，或未
    曾經主管機關命令停止交易，仍可構成犯罪，故此等規定或
    制度與被告等是否違反證券交易法第一百五十五條而構成犯
    罪無涉，自無從因未達監視標準或未經證券交易所為異常交
    易之警示而解免被告之罪責。
十、至被告甲○○雖辯稱其係因有意介入榮運公司之經營才大量
    購入股票云云，然其如欲入主榮運公司，何以於八十一年六
    月二日、三日、四日、八日、十三日、十五日、十六日、二
    十二日、二十四日用同案被告張國興、方國運、陳福國、何
    玉闊、顏鎰隆及同案被告黃百莊等人名義作賣出而減少持股
    ，則與入主之旨有悖？況其於本院準備程序業已自承其原無
    意入主，係因買太多，及發現榮運公司大股東賣出已達百分
    之五十，方考慮介人經營權（參見本院九十四重金上更 (
    四)二一八號卷(二)九十六年四月二日準備程序筆錄第一頁）
    ，是其係先炒作，因大量購入後方為介入經營權之考慮，與
    前揭所辯有意介入經營權方大量購入前後不符，自無足採。
    本案被告甲○○之犯行罪證明確，已堪認定，自應依法論科
    。
十一按證券交易市場之基本原則，在維持自由、公平與公開，亦
    即以自由競價，透過供需關係而決定市場價格，禁止操縱市
    場而影響股市交易秩序，以保障社會經濟秩序，故對於在證
    券交易所上市之有價證券，不得有意圖抬高或壓低集中交易
    市場某種有價證券之交易價格，自行或以他人名義，對該有
    價證券，連續以高價買入或以低價賣出等行為，此為證券交
    易法第一百五十五條第一項第四款所明文規定。查被告行為
    時，證券交易法第一百七十一條原為：「違反第二十條第一
    項或第一百五十五條第一項、第二項之規定者，處七年以下
    有期徒刑、拘役或科或併科二十五萬元以下罰金」之規定；
    被告等行為後，該條文先於八十九年七月十九日經總統公布
    修正為：「有左列情事之一者，處七年以下有期徒刑，得併
    科新臺幣三百萬元以下罰金：一、違反第二十條第一項、第
    一百五十五條第一項、第二項或第一百五十七條之一第一項
    之規定者。二、已依本法發行有價證券公司之董事、監察人
    、經理人或受僱人，以直接或間接方式，使公司為不利益之
    交易，且不合營業常規，致公司遭受損害者」，繼於九十三
    年四月二十八日復經總統公布修正為：「有下列情事之一者
    ，處三年以上十年以下有期徒刑，得併科新臺幣一千萬元以
    上二億元以下罰金：一、違反第二十條第一項、第二項、第
    一百五十五條第一項、第二項或第一百五十七條之一第一項
    之規定者。二、已依本法發行有價證券公司之董事、監察人
    、經理人或受僱人，以直接或間接方式，使公司為不利益之
    交易，且不合營業常規，致公司遭受重大損害者。三、已依
    本法發行有價證券公司之董事、監察人或經理人，意圖為自
    己或第三人之利益，而為違背其職務之行為或侵占公司資產
    」；九十五年七月一日復修正第三、四項之「其他共犯」為
    「其他正犯或共犯」；是經比較新舊法之結果，以七十七年
    一月二十九日公布修正之舊法較有利於行為人，自應適用舊
    法處斷。
十二又被告行為後，刑法亦於九十四年一月七日修正公布，九十
    五年七月一日施行，按刑法第二條第一項規定：「行為後法
    律有變更者，適用行為時之法律。但行為後之法律有利於行
    為人者，適用最有利於行為之法律」。而與本案相關之修正
    ：
    (一)刑法第二十八條原規定「二人以上共同實施犯罪」，經修
      正為「二人以上共同實行犯罪」，雖縮小共犯範圍，然對
      本案被告與共犯間既有於犯意聯絡，且分擔實行犯行，比
      較新舊法之規定，行為後之新法並無較有利於被告。
    (二)修正前刑法第三十三條第一項第五款規定：「罰金：一元
      以上。」，修正後同條款規定：「罰金：新台幣一千元以
      上，以百元計算之。」，比較新舊法之規定，行為後之新
      法並未較有利於被告。
    (三)惟新修正刑法已廢除連續犯之規定，然比較修正前後，自
      以修正前連續犯以一罪論，為有利被告，故仍應論以刑法
      修正前之連續犯。
    (四)刑法第六十七條、第六十八條原規定有關罰金刑加減，由
      原來規定之僅加減其最高度刑，修正為其最高度刑及最低
      度刑同加減之，是加重其刑者，以修正前較有利於被告。
    (五)本次刑法修正之比較新舊法，應就罪刑有關之共犯、未遂
      犯、想像競合犯、牽連犯、連續犯、結合犯，以及累犯加
      重、自首減輕暨其他法定加減原因（如身分加減）與加減
      例等一切情形，綜其全部罪刑之結果而為比較（最高法院
      九十五年五月廿三日刑事庭第八次會議決議結論參照），
      是本件上述有關共犯、連續犯及法定罰金刑綜合比較結果
      ，自均應適用被告行為時之法律。
十三核被告甲○○所為，係違反行為時證券交易法第一百五十五
    條第一項第四款之規定，應分別依行為時同法第一百七十一
    條之規定處斷。被告甲○○為買賣上市股票並加以炒作牟利
    ，分由被告方國運管理財務，同案被告黃百莊辦理記帳及交
    割，被告顏鎰隆、張國興、陳福國負責處理資金、接洽其他
    證券公司、協助看盤並下單買賣股票，以及由被告林枝勳、
    何玉闊與同案被告高建華、郭讚發、朱安玲、王小玲、王智
    祥等人協助看盤或負責喊盤下單，並自八十年八月間起由被
    告甲○○與同案被告顏鎰隆、陳福國、方國運、林枝勳、高
    建華、王小玲、黃百莊、郭讚發、王智祥等人共同以六福公
    司股票、同年十一月間起由被告甲○○與同案被告張國興、
    陳福國、方國運、顏鎰隆、王智祥、高建華等人共同以新燕
    公司股票、八十一年元月間起由被告甲○○與同案被告顏鎰
    隆、陳福國、林枝勳、張國興、何玉闊、方國運、高建華、
    王智祥、黃百莊等人共同以中化公司股票、八十一年六月間
    起至八十二年二月間止由被告甲○○與同案被告顏鎰隆、張
    國興、方國運、陳福國、林枝勳、何玉闊、郭讚發、王智祥
    、黃百莊、朱安玲、王小玲、高建華等人共同以榮運公司股
    票分別為炒作對象，意圖抬高或壓低各該股票之交易價格，
    連續對各該公司股票以高價買進或以低價賣出，是被告與顏
    鎰隆、陳福國、方國運、林枝勳、高建華、王小玲、黃百莊
    、郭讚發、王智祥等人就買賣六福公司股票部分；被告與張
    國興、陳福國、方國運、顏鎰隆、王智祥、高建華等人就買
    賣新燕公司股票部分；被告與顏鎰隆、陳福國、林枝勳、張
    國興、何玉闊、方國運、高建華、王智祥、黃百莊等人就買
    賣中化公司股票部分；以及被告與顏鎰隆、張國興、方國運
    、陳福國、林枝勳、何玉闊、郭讚發、王智祥、黃百莊、朱
    安玲、王小玲、高建華等人就買賣榮運公司股票部分，均分
    別有犯意聯絡及行為分擔，而為共同正犯。公訴人認何玉闊
    、顏鎰隆、張國興、林枝勳、陳福國及方國運所為係提供證
    券公司帳戶或銀行支票存款帳戶幫助被告甲○○買進賣出榮
    運股票，犯有證券交易法第一百五十五條第一項第四款、第
    一百七十一條、刑法第三十條之罪嫌，然渠等均係以自己犯
    罪之意思，甚或有參與犯罪構成要件之行為，已如前述，自
    均應認係正犯，是公訴人認渠等均係幫助犯，容有誤會。又
    被告等人於操縱各股票價格之多數行為，因該一規定為「連
    續以高價買入或以低價賣出」，故該多數行為之存在始符合
    犯罪構成要件之規定，因之被告等人之多數操縱股票價格之
    行為為單純一罪，惟被告操縱六福、新燕、中化、榮運公司
    多數股票之價格，其先後犯行，時間緊接，犯罪構成要件相
    同，顯係基於概括犯意反覆為之，應依修正前連續犯之規定
    以一罪論，並加重其刑。公訴人起訴雖僅及於榮運公司股票
    操縱價格部分之犯行，另六福、新燕、中化公司股票部分，
    則未經起訴，但被告就此等公司股票之操縱價格犯行與前揭
    論罪之榮運公司股票操縱價格部分，如前所述有連續犯之裁
    判上一罪關係，亦為起訴效力所及，本院自應併予審理。
十四原審據以對被告甲○○論罪科刑，固非無見。惟查：(一)被告
    甲○○等人就裕豐紗廠股份有限公司（以下簡稱裕豐公司）
    股票、味全食品工業股份有限公司（以下簡稱味全）股票部
    分，並無積極證據足證渠等有不法炒作之行為（詳如後述）
    ，乃原判決憑二、三日之股價上漲，仍認定被告等人共同炒
    作裕豐、味全公司股票，自有未洽。(二)原判決事實欄既認定
    被告甲○○等人以榮運公司股票為炒作對象，並於八十一年
    六月二、十三、十八、廿三、廿四、廿六、廿九日、八月廿
    、廿一日、九月二、十八、廿二、卅日、十月二、十五日、
    十一月十日等共十六日，連續在盤中以高價及漲停價大量買
    進，卻漏未就八十一年九月二日渠等買進之股數及佔當日成
    交量之百分比予以載明，亦有未當。(三)原判決於事實部分認
    定被告等係意圖抬高或壓低集中交易市場某種有價證券之交
    易價格，而有炒作榮運公司、六福公司、新燕公司及中化公
    司股票之情事。然於理由內對於認定被告等炒作六福公司、
    新燕公司及中化公司股票，而連續以高價買入或以低價賣出
    犯行部分，就被告等主觀上確有抬高或壓低其市場交易價格
    以影響市場行情之意圖乙節，並未說明所憑以認定之證據及
    其心證理由，亦有未合。(四)原判決認被告炒作中化公司股票
    於理由內說明二月八日連續以漲停價六五元大量委託買進十
    一筆一、七六九、０００股後，即以漲停價鎖住即未再打開
    ，竟又於事實及理由均認該日買進卅一筆，計二、二六四、
    ０００股，前後不符。(五)證券交易法第一百七十一條之規定
    業經三度修正公布，並提高罰金刑，經比較新舊法之結果，
    以舊法有利於被告，自應適用舊法處斷，原判決未及比較適
    用，亦有未洽。(六)被告行為後，刑法亦於九十四年一月七日
    大幅修正公布，九十五年七月一日施行，原判決亦未及比較
    適用。是本案被告上訴否認犯罪，固無足取，惟原判決既有
    前揭可議，自屬無可維持，應由本院將原判決關於被告甲○
    ○部分撤銷，另為適當之判決。爰審酌被告甲○○係本案主
    犯，其為謀利之犯罪之動機、手段、炒作股票之數量、然均
    無違約交割之紀錄（有台灣證券交易所八十四年七月二十九
    日台證交字第一八０七號函在卷可憑），對金融秩序之影
    響，及犯後雖仍否認犯行，惟態度尚稱良好等一切情狀，乃
    量處如主文所示之刑，藉資儆懲。又查被告前未曾受任何科
    刑之宣告，此有本院被告全國前案紀錄表一件在卷可憑，本
    案案發之初股市初興，投資大眾對股市專業並不熟知而易盲
    目跟從，致被告易於操縱，然因均無違約交割，且本案刑事
    訴追過程已長達十餘年，被告經此偵、審教訓，應已知所惕
    勉，當無再犯之虞，乃認被告所受宣告之刑以暫不執行為適
    當，爰併予宣告緩刑四年，本院並斟酌被告本案炒作股票之
    數量，雖未違約交割然影響社會金融秩序等情，依新修正刑
    法第七十四條第二項規定（緩刑，犯罪在新法施行前，新法
    施行後，緩刑之宣告，應適用新法第七十四條之規定，無庸
    為新舊法之比較，最高法院九十五年五月廿三日刑事庭第八
    次會議決議結論參照。），並應向公庫支付新台幣一千萬元
    ，以啟自新。
十五公訴意旨另以：被告甲○○與顏鎰隆、方國運、陳福國、張
    國興、林枝勳、何玉闊等人操縱榮運公司股票之價格係自八
    十一年一月起至八十二年二月止。惟查，被告等操縱榮運公
    司股票之價格，公訴人僅就事實欄所述之八十一年六月二、
    十三、十八、廿三、廿四、廿六、廿九日、八月廿、廿一日
    、九月二、十八、廿二、卅日、十月二、十五日、十一月十
    日等共十六日有所論述，並未敘明被告等自八十一年一月間
    至同年六月一日間如何操縱榮運公司股票之價格，即移送機
    關調查局及財政部證券暨期貨管理委員會亦未具體敘明，自
    不能僅以被告等大量買進榮運公司股票，遽認除事實欄所載
    以外之時間，被告等均有操縱榮運公司股票價格之行為。此
    外復查無其他積極證據足認被告等於八十一年一月間至同年
    六月一日間有操縱股票價格之犯行，是被告等此部分犯罪尚
    屬不能證明，惟因被告等此部分犯行與業經起訴之有罪部分
    具有單純一罪之關係，爰均不另為無罪之諭知。
十六另移送併辦部分：(一)臺灣臺北地方法院檢察署八十一年度偵
    字第二三一七六號併辦意旨略以：被告甲○○與同案被告顏
    鎰隆、林枝勳、何玉闊、張國興、陳福國、郭讚發、李國麟
    等人，於八十年三月十五日、十六日、十八日炒作裕豐公司
    股票，使該股票三月十五日之股價由四六．五元，上漲至四
    九．二元，三月十六日股價由四九．二元，上漲至五二．五
    元，三月十八日股價由五十二．五元上漲至五十六元；並於
    三月十五日、十六日、十八日連續三個交易日皆以漲停收盤
    ，因認被告甲○○等人涉有炒作裕豐公司股票罪嫌。(二)另同
    署八十二年度偵字第二０五四七號併辦意旨略以：被告甲○
    ○與同案被告顏鎰隆、陳福國、林枝勳、張國興、何玉闊、
    方國運、高建華、王智祥、黃百莊、張木欽、黃濟國、李國
    麟、梁靜雯、黃玉美、邢秀萍、顏明傑、高治華（上開張木
    欽以下八人均分別經本院前審判決無罪確定）等人於八十年
    十月三十日至十二月十六日炒作味全公司股票，該股票於八
    十年十月三十日收盤價為三七．七０元，十二月十六日收盤
    價為四十四．一０元，計上漲六．四元，漲帳百分之十六．
    九八，且成交量擴增，顯涉有炒作罪嫌。惟查證券交易法第
    一百五十五條第一項第四款規定之構成要件，須主觀上有抬
    高或壓低某種有價證券交易價格之意圖，以及客觀上有對某
    種有價證券連續以高價買入或以低價賣出之行為。而欲判斷
    股票價格是否被哄抬或壓低、是否屬「高價買入」或「低價
    賣出」之人為炒作，需觀察一段相當之期間，不能以一、二
    或二、三交易日有大量買進，價量俱揚，即遽認係人為炒作
    之結果。蓋因股票自由買賣時，價格本有高低，此乃自由市
    場供需關係必然產生之結果，看好某種股票之人多，必然造
    成漲勢，反之，必然造成跌勢，暴（追）漲暴（追）跌，搶
    高殺低，乃國內交易市場競價規則使然。以是，行為人若僅
    在二、三交易日內以高價買入某種股票，極可能僅係看好該
    股票而以投資為目的，即難謂有抬高股價之意圖。本件被告
    甲○○買進裕豐公司股票既僅有八十年三月十五日、十六日
    、十八日連續三個交易日，則揆諸上開說明，自難認其就此
    部分所為亦有不法炒作牟利之情事。次查被告甲○○買進味
    全公司股票，自八十年十月三十日起至八十年十二月十六日
    止，計四十個營業日，漲幅僅百分之一六．九八，亦無積極
    證據足證其利用人頭帳戶買賣炒作味全公司股票，足見尚屬
    一般正常範圍內之股票交易；且味全公司股票當時因該公司
    台北廠土地開發計劃出籠，邁向國際多元化及赴大陸投資設
    廠等利多因素影響，股價自會出現漲幅，被告看好該股票前
    景，亟思介入該味全公司經營目的之投資，因而自八十年十
    月三十日起至十一月五日止連續五日大量淨買進，而無賣出
    ，所買進股數足以達取得經營權之交易量，資金較鉅而使股
    價上昇，乃證券市場之自然現象，不能遽認其有抬高味全公
    司股票股價之炒作意圖；且被告甲○○嗣亦確因持有味全公
    司股份之股量已足介入該公司之經營，而獲選為常務董事迄
    今，此有味全食品工業股份有限公司八十三年味全年報在卷
    （外放）可證，足見被告甲○○買進味全公司股票之目的在
    於取得該公司之經營權，並無抬高味全公司股票股價之不法
    炒作意圖。是被告甲○○買進上開裕豐公司股票、味全公司
    股票既不足以證明渠等有不法炒作意圖，則其此部分所為與
    前開論罪科刑部分自無何裁判上一罪之關係，此部分自非為
    起訴效力所及，應退回檢察官另為適當之處理，附此敘明。
十七據上論斷，應依刑事訴訟法第三百六十九條第一項前段、第
    三百六十四條、第三百七十一條、第二百九十九條第一項前
    段，修正前之民國七十七年元月二十九日公布之證券交易法
    第一百七十一條、第一百五十五條第一項第四款，刑法第十
    一條前段、第二條、第二十八條、第七十四條第一項第一款
    、第二項第四款，修正前第五十六條，判決如主文。
本案經檢察官許仲瑩到庭執行職務。
中    華    民    國   九十七   年   一   月    十    日
                  刑事第六庭審判長法  官  林堭儀
                                  法  官  莊謙崇
                                  法  官  陳玉雲
以上正本證明與原本無異。
如不服本判決，應於收受送達後十日內向本院提出上訴書狀，其
未敘述上訴之理由者並得於提起上訴後十日內向本院補提理由書
（均須按他造當事人之人數附繕本）。
                                  書記官  陳思云
中    華    民    國    97    年    1     月    11    日
附錄：本案論罪科刑法條全文
證券交易法第155條
對於在證券交易所上市之有價證券，不得有下列各款之行為：
一、在集中交易市場委託買賣或申報買賣，業經成交而不履行交
割，足以影響市場秩序。
二、（刪除）
三、意圖抬高或壓低集中交易市場某種有價證券之交易價格，與
他人通謀，以約定價格於自己出售，或購買有價證券時，使約定
人同時為購買或出售之相對行為。
四、意圖抬高或壓低集中交易市場某種有價證券之交易價格，自
行或以他人名義，對該有價證券，連續以高價買入或以低價賣出
。
五、意圖造成集中交易市場某種有價證券交易活絡之表象，自行
或以他人名義，連續委託買賣或申報買賣而相對成交。
六、意圖影響集中交易市場有價證券交易價格，而散布流言或不
實資料。
七、直接或間接從事其他影響集中交易市場有價證券交易價格之
操縱行為
    。
前項規定，於證券商營業處所買賣有價證券準用之。
違反前二項規定者，對於善意買入或賣出有價證券之人所受之損
害，應負賠償責任。
第 20 條第 4 項規定，於前項準用之。
證券交易法第157條
發行股票公司董事、監察人、經理人或持有公司股份超過百分之
十之股東，對公司之上市股票，於取得後六個月內再行賣出，或
於賣出後六個月內再行買進，因而獲得利益者，公司應請求將其
利益歸於公司。
發行股票公司董事會或監察人不為公司行使前項請求權時，股東
得以三十日之限期，請求董事或監察人行使之；逾期不行使時，
請求之股東得為公司行使前項請求權。
董事或監察人不行使第 1 項之請求以致公司受損害時，對公司負
連帶賠償之責。
第 1 項之請求權，自獲得利益之日起二年間不行使而消滅。
第 22 條之 2 第 3 項之規定，於第 1 項準用之。
關於公司發行具有股權性質之其他有價證券，準用本條規定。


司法院資訊處製作；財團法人民間司法改革基金會備份。
